臺灣臺北地方法院民事裁定
110年度北簡字第16068號
原      告  中華開發資產管理股份有限公司

法定代理人  李天送


被      告  羅文廣

上列當事人間請求清償債務事件，本院裁定如下：
    主    文
本件移送臺灣彰化地方法院。
    理    由
一、按當事人得以合意定第一審管轄法院；第24條之合意管轄，
    如當事人之一造為法人或商人，依其預定用於同類契約之條
    款而成立，按其情形顯失公平者，他造於為本案之言詞辯論
    前，得聲請移送於其管轄法院；又訴訟，由被告住所地之法
    院管轄，民事訴訟法第24條第1項前段、第28條第2項前段及
    第1條第1項前段分別定有明文。
二、本件原告主張依融資融券契約書第11條後約定，兩造合意以
    本院為第一審管轄法院，向本院起訴請求被告清償債務等語
    （見本院卷第11頁、第19頁）。然查，被告住所地在彰化縣
    ○○鄉○○村○○路0段000巷00弄0號，有被告之個人戶籍資料，
    及被告於民國110年9月28日提出之聲請移轉彰化地方法院書
    狀（隨卷外放、見本院卷第39頁）附卷可稽。本件於發生契
    約紛爭涉訟時，被告自以在前開住所地法院應訴最稱便利。
    而原告為法人，依其所提融資融券契約書內容觀之，兩造合
    意管轄之約定，乃係依原告預定用於同類契約之條款而成立
    ，此有前開融資融券契約書存卷可參（見本院卷第19頁至第
    21頁），如謂被告須受原告單方所擬定條款之約束，勢須遠
    赴本院應訴，被告在考量勞力、時間、費用等程序上不利益
    ，或將放棄應訴之機會，而顯失公平，故以排除合意管轄法
    院規定之適用為宜，被告自得於本件言詞辯論前聲請移送於
    其管轄法院。又前開融資融券契約書第11條前段固約定：「
    本契約以乙方營業場所為履行地」（見本院卷第19頁），惟
    民事訴訟法第1條規定以被告之住所地之法院為管轄法院，
    目的在保護被告之利益，防止原告濫訴，避免被告因應訴不
    便而妨礙其訴訟防禦權之行使，而採「以原就被」之原則，
    故如非有特別審判籍之明確約定或適用情形，自仍應依民事
    訴訟法第1條之規定定其管轄法院。而現今各金融機構間業
    務流通、合作之方式已甚為成熟發達，各金融機構間之交易
    ，均相當便利普及，被告無庸遠赴原告營業場所，而得就近
    選擇任一家金融機構或以自動櫃員機、電話、網路進行轉帳
    或存提款等；況交易雙方指定金融機構帳戶付款乃交易常態
    ，給予他方之帳戶可能只有銀行之名稱諸如某某銀行及其帳
    戶號碼，而未有分行之名稱或記載，他方於付款時亦少有人
    核對帳號之分行代號，往往不知究係何地之分行，遑論所指
    定之帳戶有可能係國外之金額機構帳戶，故依現代交易習慣
    ，自未可僅因契約有證券金融機構營業場所之記載，即推認
    有以該營業場所之地址作為債務履行地之約定，是原告營業
    場所所在地之法院，自非屬有管轄權之法院（臺灣高等法院
    106年度抗字第1199號、臺灣宜蘭地方法院107年度訴字第31
    1號、臺灣桃園地方法院107年度簡抗字第5號、臺灣南投地
    方法院107年度訴字第179號、本院107年度訴字第1850號裁
    定意旨參照），準此，尚難認兩造有以本院為債務履行地之
    約定。據上，本件依民事訴訟法第1條第1項前段規定，應由
    被告住所地之法院即臺灣彰化地方法院管轄，爰依被告聲請
    將本件移送於該管轄法院。
三、依民事訴訟法第28條第2項前段，裁定如主文。
中　　華　　民　　國　　110 　年　　10　　月　　12　　日
                  臺北簡易庭    法  官　詹慶堂
上列正本係照原本作成。
如不服本裁定，應於裁定送達後10日內向本庭（臺北市○○區○○○
路0段000巷0號）提出抗告狀，並繳納裁判費新臺幣1,000元。
中　　華　　民　　國　　110 　年　　10　　月　　12　　日
                                書記官  馬正道